臺灣臺北地方法院民事判決　　　九十一年度訴字第五二四三號
　　原　　　告　台灣土地銀行
　　法定代理人　丙○○
　　訴訟代理人　丁○○
　　　　　　　　戊○○
　　　　　　　　乙○○
　　　　　　　　陳文彥
　　被　　　告　甲○○
右當事人間請求清償借款事件，本院判決如左：
    主      文
被告應給付原告新台幣壹佰伍拾萬貳仟佰柒拾壹元，及自民國八十六年十月九日
起至清償日止，按年息百分之八點六五計算之利息，並自民國八十九年四月十日起至
清償日止，其逾期在六個月以內者，按上開利率百分之十，逾期超過六個月者，按上
開利率百分之二十計算之違約金。
被告應給付原告新台幣柒拾萬捌仟伍佰壹拾伍元，及自民國八十六年十月九日起至
清償日止，按年息百分之七點四計算之利息，並自民國八十九年四月十日起至清償日
止，其逾期在六個月以內者，按上開利率百分之十，逾期超過六個月者，按上開利率
百分之二十計算之違約金。
訴訟費用由被告負擔。
    事      實
甲、原告方面：
一、聲明：如主文第一、二項所示。
二、陳述：被告於民國八十五年五月八日向原告借用新台幣（下同）二百三十六萬元
    ，約定利息按年息百分之八點九五計算，嗣後每滿半年隨原告牌告基本放款利率
    調整而調整，約定期限為二十年，自八十五年五月八日起至一百零五年五月八日
    止，每個月一期，共分二四○期，按期付息一次，到期還清本金，依兩造授信約
    定書第五條之約定，如有一期未履行時，即視為全部到期，逾期清償在六個月以
    內者，按上開利率百分之十，超過六個月者，按上開利率百分之二十計付違約金
    ，詎被告僅繳利息至八十六年十月八日止即分文未繳，依上開約定，如有一期未
    履行時，即視為全部到期，為此依消費借貸之法律關係，請求被告給付如主文第
    一、二項所示之金額、利息及違約金。
三、證據：提出借據、授信約定書、基本放款利率查詢單及繳息明細表為證。
乙、被告方面：
一、聲明：原告之訴駁回。
二、陳述略稱：對於前揭借據之簽名、借款及還款之金額均不爭執，惟本件借款係被
    告購買座落台北縣汐止市○○路○段二二八巷三一弄八一號二樓（林肯大郡金龍
    特區內）之房屋貸款，於八十六年溫妮颱風來襲，因該屋緊臨林肯大郡之崩塌區
    ，於事件發生時，即被列為監測區，安全堪慮，而林肯大郡之崩塌，係肇因官商
    勾結所致，原告應承擔業務責任，依情事變更原則，原告不應再追索該房屋貸款
    ，該貸款債權已無意義等語。
    理      由
甲、程序方面：
    按當事人得以合意定第一審管轄法院。但以關於由一定法律關係而生之訴訟為限
    。前項合意，應以文書證之，民事訴訟法第二十四條定有明文。本件原告向本院
    對被告提起清償借款之訴訟，本院固非被告住所地之法院，然依兩造所簽訂之授
    信約定書第十二條之約定，兩造就被告對原告所負之各宗債務，合意以本院為第
    一審管轄法院，是揆諸首揭規定，本院就本件清償借款訴訟自有管轄權。
乙、得心證之理由：
一、原告起訴主張：被告於八十五年五月八日向原告借用二百三十六萬元，約定利息
    按年息百分之八點九五計算，嗣後每滿半年隨原告牌告基本放款利率調整而調整
    ，約定期限為二十年，自八十五年五月八日起至一百零五年五月八日止，每個月
    一期，共分二四○期，按期付息一次，到期還清本金，依兩造授信約定書第五條
    之約定，如有一期未履行時，即視為全部到期，逾期清償在六個月以內者，按上
    開利率百分之十，超過六個月者，按上開利率百分之二十計付違約金，詎被告僅
    繳利息至八十六年十月八日止即分文未繳，依上開約定，如有一期未履行時，即
    視為全部到期，為此依消費借貸之法律關係，請求被告給付如主文第一、二項所
    示之金額、利息及違約金等語。被告則以：對於上開借據之簽名、借款及還款之
    金額其均不爭執，惟本件借款係被告購買座落台北縣汐止市○○路○段二二八巷
    三一弄八一號二樓（林肯大郡金龍特區內）之房屋貸款，於八十六年溫妮颱風來
    襲，因該屋緊臨林肯大郡之崩塌區，於事件發生時，即被列為監測區，安全堪慮
    ，而林肯大郡之崩塌，係肇因官商勾結所致，原告應承擔業務責任，依情事變更
    原則，原告不應再追索該房屋貸款，該貸款債權已無意義等語，資為抗辯。
二、經查，被告於八十五年五月八日向原告借用二百三十六萬元，約定利息按年息百
    分之八點九五計算，嗣後每滿半年隨原告牌告基本放款利率調整而調整，約定期
    限為二十年，自八十五年五月八日起至一百零五年五月八日止，每個月一期，共
    分二四○期，按期付息一次，到期還清本金，依兩造授信約定書第五條之約定，
    如有一期未履行時，即視為全部到期，逾期清償在六個月以內者，按上開利率百
    分之十，超過六個月者，按上開利率百分之二十計付違約金，詎被告僅繳利息至
    八十六年十月八日止即分文未繳，被告尚欠如主文第一、二項所示之金額、利息
    及違約金等情，業據原告提出與其所述相符之借據、授信約定書、基本放款利率
    查詢單及繳息明細表為證，被告對於該借據之簽名、借款及還款之金額均不爭執
    ，堪認原告之主張為真實。至被告上揭所辯，縱認屬實，亦屬於被告因故無力償
    還本件貸款之原因，與被告應負返還本件貸款之法律責任無涉，不能因之御免其
    應負之責，併此明。
三、按借用人應於約定期間內，返還與所借用物種類、品質、數量相同之物。民法第
    四百七十八條前段定有明文。本件被告向原告借款，自八十六年十月九日起未按
    期攤還本息，依兩造授信約定書第五條之約定，債務視為全部到期，已如前述，
    從而，原告依消費借貸之法律關係請求被告給付如主文第一、二項所示之借款、
    利息及違約金，即無不合，應予准許。
丙、據上論結，本件原告之訴為有理由，依民事訴訟法第七十八條，判決如主文。
中　　　華　　　民　　　國　　九十一　　年　　　十　　　月　　三十一　　日
                                            民事第一庭  法　　  官　陳邦豪
右為正本係照原本作成
如對本判決上訴，須於判決送達後廿日內向本院提出上訴狀
中　　　華　　　民　　　國　　九十一　　年　　　十　　　月　　三十一　　日
　　　　　　　　　　　　　　　　　　　　　　　　　　　　法院書記官　蘇靖雅
